臺灣臺南地方法院新市簡易庭民事簡易判決
111年度新簡字第175號
原      告  洪千媛  
被      告  葉子騰  

上列當事人間請求遷讓房屋等事件，經本院於民國111年4月29日
言詞辯論終結，判決如下：
    主      文
被告應將門牌號碼臺南市○○區○○路000巷000號2樓B室房屋騰空遷
讓返還原告。
被告應給付原告新臺幣4,500元，及自民國111年2月9日起至遷讓
返還前項房屋之日止，按月給付原告新臺幣4,200元。
訴訟費用新臺幣1,000元由被告負擔。
本判決原告勝訴部分得假執行。
原告其餘之訴及假執行之聲請均駁回。
    事實及理由
一、按訴狀送達後，原告不得將原訴變更或追加他訴，但擴張或
    減縮應受判決事項之聲明者，不在此限，民事訴訟法第255
    條第1項第3款定有明文。本件原告起訴時聲明第2項為：被
    告應給付原告新臺幣（下同）12,630元，及自民國111年1月
    5日起至遷讓返還門牌號碼臺南市○○區○○路000巷000號2樓B
    室房屋（下稱系爭房屋），按月給付原告4,200元。嗣於言
    詞辯論期日變更請求為：被告應給付原告4,230元，及自111
    年1月5日起至遷讓返還系爭房屋之日止，按月給付原告4,20
    0元，核屬減縮應受判決事項之聲明，與前開規定並無不合
    ，應予准許。又被告經合法通知，無正當理由，未於言詞辯
    論期日到場，核無民事訴訟法第386條各款所列情形，爰依
    原告之聲請，由其一造辯論而為判決。
二、原告起訴主張：
  ㈠兩造於110年6月7日簽訂住宅租賃契約書（下稱系爭租約），
    約定由原告將所有之系爭房屋出租予被告，租期自110年6月
    7日起至111年6月6日止，每月租金4,200元，應於每月5日前
    給付，押租金8,400元，電費及管理費均由被告負擔，電費
    則以每度5元計算。詎被告自110年11月起未依約給付租金，
    扣除押租金8,400元後，迄今積欠之租金已逾2個月，另積欠
    電費30元，原告已寄發存證信函通知被告限期催繳租金及終
    止系爭租約，故系爭租約已依法終止。惟被告於系爭租約終
    止後，未依約遷讓返還系爭房屋仍將其個人物品留置於系爭
    房屋內，被告無權占用系爭房屋，原告自得依系爭租約及民
    法第767條第1項規定，請求被告遷讓返還系爭房屋，並給付
    積欠之租金及電費共4,230元。又系爭租約終止後，被告繼
    續占用系爭房屋，每月獲得相當於租金之利益，致原告每月
    受有相當於租金之損害，故依不當得利之法律關係請求被告
    自111年1月5日起按月給付原告4,200元，爰依民法第767條
    第1項規定、系爭租約及不當得利等法律關係提起本件訴訟
    。
  ㈡並聲明：
　⒈被告應將系爭房屋騰空遷讓返還原告。
　⒉被告應給付原告4,230元，及自111年1月5日起至遷讓返還系
    爭房屋之日止，按月給付原告4,200元。
　⒊願供擔保，請准宣告假執行。
三、被告經合法通知，未於言詞辯論期日到庭，亦未提出書狀為
    任何陳述或答辯。
四、本院得心證之理由:
  ㈠原告主張兩造簽訂系爭租約，約定由原告將系爭房屋出租予
    被告，租期自110年6月7日起至111年6月6日止，每月租金4,
    200元，應於每月5日前給付，押租金8,400元，被告自110年
    11月5日起即未依約繳付租金之事實，業據其提出住宅租賃
    契約書、建物所有權狀、二林郵局存證號碼144號、烏日郵
    局存證號碼15號存證信函及回執等資料影本為證，而被告已
    於相當時期受合法通知，未於言詞辯論期日到場爭執，亦未
    提出書狀作有利於己之陳述，是依上開證據調查之結果，堪
    信原告之主張為真實。
  ㈡按承租人租金支付有遲延者，出租人得定相當期限，催告承
    租人支付租金，如承租人於其期限內不為支付，出租人得終
    止契約。租賃物為房屋者，遲付租金之總額，非達二個月之
    租額，不得依前項之規定，終止契約。其租金約定於每期開
    始時支付者，並應於遲延給付逾二個月時，始得終止契約；
    承租人於租賃關係終止後，應返還租賃物；所有人對於無權
    占有或侵奪其所有物者，得請求返還之，民法第440條第1項
    、第2項、第455條前段、第767條第1項前段分別定有明文。
    查被告僅繳付至110年10月之租金，自110年11月5日起即未
    繳付租金，經原告於110年11月23日以二林郵局存證號碼144
    號存證信函催告被告給付租金及電費，再於111年1月15日以
    烏日郵局存證號碼15號存證信函終止系爭租約，惟原告為終
    止系爭租約之意思表示時，被告共積欠110年11月、同年12
    月、111年1月之租金，共計12,600元，以押租金8,400元抵
    償後，僅積欠1個月之租金，其欠租金額仍未達2個月以上之
    租額，然原告於111年1月15日所為終止租約之意思表示固不
    合法，惟原告既於起訴狀內載明請求被告給付租金及終止系
    爭租約之意思表示，並經本院將起訴狀繕本送達被告，應認
    兼有以起訴狀繕本送達再次為催告給付租金，並為終止系爭
    租約之意思表示。本件起訴狀繕本於111年2月8日送達被告
    之戶籍地，而被告於起訴狀繕本送達後迄今仍未給付積欠之
    租金，則兩造間之系爭租約應於111年2月8日終止。是原告
    依民法第455條前段、第767條第1項前段規定請求被告將系
    爭房屋騰空遷讓返還，核屬有據。
  ㈢又承租人應依約定日期，支付租金，民法第439條前段定有明
    文。而無法律上原因占有他人之房屋，可能獲得相當於租金
    之利益，並致房屋所有權人受有同額之損害，此為社會通常
    之觀念，房屋所有權人自得依不當得利之法則，請求占有人
    返還相當於租金之利益。經查：
　⒈依系爭租約約定被告應按月於每月5日前給付租金4,200元，
    是被告於系爭租約終止前，自有依約定給付租金之義務，然
    被告自110年11月5日起即未依約給付租金，截至系爭租約終
    止日即111年2月8日止，共積欠租金12,900元【計算式：4,2
    00元×3個月(110年11月7至111年2月6日)＋4,200元×2/28(111
    年2月7至同年月8日)＝12,900元】，扣除押租金8,400元，被
    告尚積欠租金4,500元，是原告請求被告給付租金4,500元，
    應屬有據。至於原告主張被告積欠電費部分，均未提出相關
    單據證明之，自難准許。
　⒉另兩造間之系爭租約既因原告終止租約而消滅，已如前述，
    則被告於租約消滅後仍繼續占有系爭房屋，則其占有使用系
    爭房屋即無正當權源，因而造成原告無法使用系爭房屋之損
    害，揆諸前開說明，原告自得請求被告相當於租金之不當得
    利。參以系爭租約原約定每月租金為4,200元，衡以原告受
    損等因素，認以該租金數額計算相當於租金之不當得利，尚
    屬適當。是原告請求被告自111年2月9日起至遷讓返還系爭
    房屋之日止，按月給付原告4,200元，為有理由，逾此範圍
    ，即無可採。
五、從而，原告依據民法第767條第1項前段規定、租賃契約及不
    當得利等法律關係，請求被告騰空遷讓返還系爭房屋，並給
    付積欠之租金4,500元，及自111年2月9日起至遷讓返還系爭
    房屋之日止，按月給付原告4,200元，為有理由，應予准許
    。逾此範圍之請求，為無理由，應予駁回。
六、按各當事人一部勝訴、一部敗訴者，其訴訟費用，由法院酌
    量情形，命兩造以比例分擔或命一造負擔，或命兩造各自負
    擔其支出之訴訟費用；法院為終局判決時，應依職權為訴訟
    費用之裁判，民事訴訟法第79條、第87條第1項分別定有明
    文。查本件訴訟費用為1,000元（即第一審裁判費），爰依
    上開規定確定訴訟費用之負擔如主文第3項所示。
七、本判決原告勝訴部分，係就民事訴訟法第427條規定適用簡
    易程序所為被告敗訴之判決，依同法第436條第2項準用第38
    9條第1項第3款規定，應依職權宣告假執行。原告就此部分
    聲明願供擔保聲請宣告假執行，核無必要。至原告敗訴部分
    ，其假執行之聲請失所附麗，應予駁回。
八、結論：本件原告之訴為一部有理由、一部無理由。爰依民事
    訴訟法第436條第2項、第385條第1項前段、第79條、第87條
    第1項、第389條第1項第3款，判決如主文。
中　　華　　民　　國　　111 　年　　5 　　月　　19　　日
                    新市簡易庭  法  官  曾仁勇
以上正本係照原本作成。
如不服本判決，應於判決送達後20日內，向本院提出上訴狀並表
明上訴理由，如於本判決宣示後送達前提起上訴者，應於判決送
達後20日內補提上訴理由書（須附繕本）。
如委任律師提起上訴者，應一併繳納上訴審裁判費。
中　　華　　民　　國　　111 　年　　5 　　月　　19　　日
                                書記官  吳佩芬